臺灣臺南地方法院新市簡易庭民事簡易判決  
110年度新簡字第700號
原      告  吳至和  
被      告  陳碧蓮  


上列當事人間請求給付票款事件，經本院於民國111年3月15日言
詞辯論終結，判決如下：
    主      文
被告應給付原告新臺幣30萬元，及自民國110年5月25日起至清償
日止，按週年利率百分之5計算之利息。
訴訟費用新臺幣3,200元由被告負擔。
本判決得假執行。
    事實及理由
一、按訴狀送達後，原告不得將原訴變更或追加他訴，但擴張或
    減縮應受判決事項之聲明者，不在此限，民事訴訟法第255
    條第1項第3款定有明文。本件原告起訴時之聲明原為：被告
    應給付原告新臺幣（下同）30萬元及自民國110年5月20日起
    至清償日止，按週年利率5％計算之利息。嗣於本院審理中，
    變更利息起算日為110年5月25日，核屬減縮訴之聲明，參諸
    首揭規定，自為適法。
二、原告起訴主張：
  ㈠原告執有被告所簽發如附表所示之支票1紙（下稱系爭支票）
    ，票面金額30萬元，詎原告屆期提示，竟因存款不足而遭退
    票，屢經催討，仍置之不理，爰依票據之法律關係提起本件
    訴訟。
  ㈡並聲明：如主文第1項所示。
三、被告則辯以：
  ㈠被告與原告素不相識，兩造間無任何債務關係，原告所執之
    系爭支票雖係蓋用被告之印鑑，惟系爭支票係訴外人即被告
    之前配偶陳崇漢（原名陳明池）盜取被告之空白支票簿及印
    鑑而擅自開立，系爭支票上之文字均為陳崇漢填寫，被告已
    對陳崇漢提出刑事偽造有價證券告訴，被告亦為受害者，故
    不需負票據責任。當時申設系爭支票帳戶目的是為支付得福
    健康開發有限公司（下稱得福公司）之貨款，該支票帳戶之
    支票都是陳崇漢在經手處理，被告並未參與得福公司經營，
    對此不太清楚。
  ㈡並聲明：原告之訴駁回。
四、本院得心證之理由：
  ㈠原告主張其持有被告為發票人之系爭支票，於110年5月25日
    提示不獲兌現等情，業據其提出系爭支票及退票理由單影本
    為證（本院卷第17頁），且被告就系爭支票上發票人印章之
    真正並不爭執，此部分事實堪信為真。
  ㈡按當事人主張有利於己之事實者，就其事實有舉證之責任。
    但法律別有規定，或依其情形顯失公平者，不在此限，民事
    訴訟法第277條定有明文。又支票為無因證券，執票人行使
    票據上權利，就支票之取得，有無正當原因，或有無對價關
    係，自不負證明之責。又發票人欄之印章如為真正，即應推
    定該支票亦屬真正，並得據以判斷該支票為發票人作成。倘
    發票人主張其印章係被盜用時，則就被盜用之事實，按諸舉
    證責任分配之原則，應轉由為此主張者負舉證責任；文書內
    印章及作押既均屬真正，雖由他人代為立據，除有確切反證
    外，自應推定為本人授權行為，如主張印章被盜用並應負舉
    證責任（最高法院95年度台上字第2943號裁判要旨參照）。
    本件原告請求被告應給付系爭支票票款30萬元，然為被告所
    否認，並辯稱系爭支票係由訴外人陳崇漢盜用其空白支票及
    印章所簽發，揆諸前開說明，自應由被告就其主張支票及印
    章遭盜用之事實負舉證責任。經查：被告固主張其已對陳崇
    漢提出刑事偽造有價證券告訴，並提出存證信函為證，而該
    存證信函內容固為被告告知陳崇漢（原名陳明池）無權開立
    之票據與被告無關，並將對其提出刑事告訴等語（本院卷第
    43頁），然此僅係被告個人之陳述，陳崇漢尚未經刑事判決
    認定確實犯偽造有價證券罪確定，本院無法遽以認定陳崇漢
    確實有盜用空白支票及盜蓋印章簽發系爭支票之情事。
  ㈢又由自己之行為表示以代理權授與他人，或知他人表示為其
    代理人而不為反對之表示者，對於第三人應負授權人之責任
    。但第三人明知其無代理權或可得而知者，不在此限，民法
    第169條定有明文。表見代理乃係無代理權，而在外觀上足
    使第三人信其為有代理權之事實，本人因而應負授權人責任
    ，旨在衡平本人之利益與社會交易安全。又因自己之行為為
    表見代理之事實，則本於票據為無因證券、流通證券，並依
    舉重以明輕之法理，應認仍有民法第169條前段關於表見代
    理規定之適用，以維護票據之流通及交易之安全（最高法院
    97年度台簡上字第20號判決意旨參照）。查被告於本院審理
    中自承：系爭支票之支票帳戶是伊去開立的，用於支付伊與
    前配偶陳崇漢所經營得福公司之貨款，得福公司經營約1、2
    年，系爭支票帳戶之支票實際上均由陳崇漢經手處理，伊並
    未參與得福公司之經營等語（本院卷第53-54頁），顯見被
    告對於陳崇漢長期以其名義簽發支票之事實，知之甚詳。況
    支票及印章，為重要之金融支付工具，支票一經簽發，發票
    人即需依票面金額負擔兌付之責任，事涉發票人之信用，一
    般人對支票本及印章均會妥慎保管，然被告卻長期容任陳崇
    漢使用自己名義簽發支票，顯有授權或同意陳崇漢使用被告
    之支票帳戶及印章。縱被告未實際授權陳崇漢使用，亦因長
    期容任陳崇漢使用自己名義簽發支票，致形成授權之外觀，
    被告仍應負表見代理之責任，即應就系爭支票負票據上責任
    。
  ㈣按在票據上簽名者，依票上所載文義負責；票據上之簽名，
    得以蓋章代之；發票人應照支票文義擔保支票之支付；執票
    人向支票債務人行使追索權時，得請求自為付款提示日起之
    利息，如無約定利率者，依年利六釐計算，票據法第5條第1
    項、第6條、第126條、第133條分別定有明文。從而，原告
    依據票據法律關係請求被告給付系爭支票票款30萬元，及自
    110年5月25日起至清償日止，按週年利率5％計算之利息，即
    屬有據，應予准許。
五、按訴訟費用，由敗訴之當事人負擔；法院為終局判決時，應
    依職權為訴訟費用之裁判，民事訴訟法第78條、第87條第1
    項定有明文。經核本件訴訟費用額為3,200元（即第一審裁
    判費），而原告之請求為有理由，爰依上開規定確定被告應
    負擔之訴訟費用如主文第2項所示。
六、本判決係就民事訴訟法第427條規定適用簡易程序所為被告
    敗訴之判決，依同法第436條第2項準用第389條第1項第3款
    規定，應依職權宣告假執行。
七、結論：本件原告之訴為有理由。爰依民事訴訟法第436條第2
    項、第78條、第87條第1項、第389條第1項第3款，判決如主
    文。
中　　華　　民　　國　　111 　年　　4 　　月　　1 　　日
                    新市簡易庭  法  官  曾仁勇
附表：
編號 發票人 付款人 發票日 票面金額 (新臺幣) 支票號碼 退票日 (利息起算日) 01 陳碧蓮 臺灣中小企業銀行善化分行 110年5月20日 30萬元 AH0000000 110年5月25日 
以上正本係照原本作成。
如不服本判決，應於判決送達後20日內，向本院提出上訴狀並表
明上訴理由，如於本判決宣示後送達前提起上訴者，應於判決送
達後20日內補提上訴理由書（須附繕本）。
如委任律師提起上訴者，應一併繳納上訴審裁判費。
中　　華　　民　　國　　111 　年　　4 　　月　　1 　　日
                                書記官  吳佩芬